臺灣高等法院民事裁定　　　　　　　　 100年度抗字第1501號
　　抗　告　人　陳水塗
　　代　理　人　鍾開榮律師
上列抗告人與相對人千附實業股份有限公司間假扣押事件，對於
中華民國100年8月26日臺灣臺北地方法院100年度全字第1942號
裁定，提起抗告，本院裁定如下：
    主  文
抗告駁回。
抗告費用由抗告人負擔。
    理  由
一、按債權人就金錢請求或得易為金錢請求之請求，欲保全強制
    執行者，得聲請假扣押，民事訴訟法第522條第1項定有明文
    。又請求及假扣押之原因，雖應釋明。惟釋明如有不足，而
    債權人陳明願供擔保或法院認為適當者，法院得定相當之擔
    保，命供擔保後為假扣押。民事訴訟法第526條第1項及第2
    項亦定有明文。
二、本件相對人主張：抗告人為第三人浩漢忠孝股份有限公司（
    下稱浩漢公司）之法定代理人，持有該公司股權逾99﹪。抗
    告人於民國100年6月30日代理浩漢公司與伊就給付工程款紛
    爭達成和解並簽訂「協議書」（下稱系爭協議書），約定浩
    漢公司應給付伊新臺幣（下同）92,440,944元，分12期給付
    ，由浩漢公司開立12紙不記載抬頭之支票以清償之，並均由
    抗告人為背書連帶保證，詎伊執浩漢公司所開立第1期面額1
    千萬元、發票日為100年7月30日之支票（下稱系爭支票），
    向付款人提示後，竟遭付款人以存款不足為由，拒絕付款，
    故伊自得本於系爭支票權利，請求抗告人負背書保證連帶清
    償責任。又伊與浩漢公司和解後撤回對該公司所為之假扣押
    執行，惟抗告人旋於100年7月13日代理浩漢公司將該公司名
    下之該假扣押執行標的，即坐落臺北市○○區○○段61-1地
    號土地，及其上同段263建號、門牌號碼為臺北市○○區○
    區街3-1號5樓之2建物，辦理所有權移轉登記予第三人洪村
    林，及於100年7月14日將該公司提供予行政院國軍退除役官
    兵輔導委員會臺北榮民總醫院做為質物之8紙定期存單本金
    合計22,272,590元，約定於保固期滿後退還之上開保固金債
    權讓與第三人洪村林；又於100年8月12日將該公司對國防部
    軍備局工程營產中心之債權分別讓與第三人璨宏工程有限公
    司、冠君五金有限公司；復於100年8月15日將抗告人自己所
    有坐落臺北市○○段○○段695地號土地及其上同段1895建號
    之建物，於未塗銷最高限額抵押權之情形下，以買賣為原因
    移轉所有權登記予第三人江美華。抗告人於相對人撤銷對浩
    漢公司之假扣押執行後，積極為浩漢公司處分該公司財產，
    及處分自己所有之財產，致伊日後於無法自浩漢公司求償後
    ，亦無從對抗告人本於支票背書保證債權求償，即對抗告人
    之財產亦有不能強制執行或甚難強制執行之虞，爰聲請裁定
    准許就抗告人之財產為假扣押，並陳明願供擔保，以補釋明
    之不足。
三、經查相對人就其對抗告人有假扣押請求債權即支票背書連帶
    保證債權1千萬元，已提出系爭協議書、系爭支票暨退票理
    由單為證（見原法院卷第7頁至第8頁），堪認已有所釋明。
    至就其對抗告人恐有日後不能強制執行或甚難強制執行之虞
    之假扣押原因，亦提出抗告人為浩漢公司法定代理人，持有
    股權逾99%之公司變更登記表為證（見原法院卷第9頁至第13
    頁），及抗告人於浩漢公司與相對人達成和解並經相對人撤
    回對浩漢公司假扣押執行後（見原法院卷第14頁至第17頁之
    執行法院函），旋密集代理浩漢公司處分浩漢公司相關財產
    之不動產所有權異動索引、債權讓與協議書、協議書（以上
    均為影本），及已將自己所有之財產移轉之土地及建物登記
    第二類謄本為證（見原法院卷第18頁至第20頁及本院卷第26
    頁至第36頁），暨提出證明抗告人已將自己銀行存款提領一
    空，並所經營之英吉利服裝開發股份有限公司股分已停止營
    業之執行法院函及所附之第三人聲明異議狀（見本院卷第37
    頁至第44頁）。堪認相對人對抗告人有將其自己財產積極處
    分，致相對人日後有不能強制執行抗告人財產或甚難強制執
    行之虞之假扣押原因，亦已有所釋明，雖非充足，但相對人
    已陳明願供擔保以補釋明之不足，則依首開規定，其假扣押
    之聲請，自應予准許。從而，原法院所為命供擔保後為假扣
    押之裁定，並無不合。
四、抗告論旨雖略以：相對人不能釋明伊有何浪費財產、增加負
    擔、或就財產為不利益之處分之不能強制執行情形，或伊有
    移住遠方、逃匿、隱匿財產之甚難執行情事，故欠缺假扣押
    原因之要件，其假扣押之聲請不應准許云云，指摘原裁定不
    當。惟按所謂假扣押之原因，依民事訴訟法第523條第1項規
    定，係指有日後不能強制執行或甚難執行之虞而言；其情形
    本不以債務人浪費財產，增加負擔或就其財產為不利益之處
    分，將達於無資力之狀態，或債務人移住遠處、逃匿無蹤或
    隱匿財產為限。又稱「釋明」者，係使法院就某事實之存否
    ，得到「大致為正當」之心證為已足，與「證明」係當事人
    提出之證據方法，足使法院產生堅強心證，可以確信其主張
    為真實者，尚有不同（最高法院97年度台抗字第264號、98
    年度台抗字第86號、98年度台抗字第660號裁判要旨參照）
    。本件相對人既已釋明抗告人有積極處分其自己財產致相對
    人日後有不能強制執行之虞之假扣押原因，並陳明願供擔保
    以補釋明之不足，則依上開說明，堪認與民事訴訟法第523
    條第1項及第526條第1項、第2項規定相符。從而抗告論旨執
    詞指摘原裁定不當，聲明廢棄，為無理由。
五、據上論結：本件抗告為無理由，爰裁定如主文。
中    華    民    國    100    年    11    月    25   日
                     民事第十六庭
                         審判長法  官  王聖惠
                               法  官  呂淑玲
                               法  官  謝碧莉
正本係照原本作成。
本裁定除以適用法規顯有錯誤為理由外，不得再抗告。如提起再
抗告，應於收受後10日內委任律師為代理人向本院提出再抗告狀
。並繳納再抗告費新台幣１千元。
中    華    民    國   100    年    11    月    25    日
                              書記官  李翠齡